臺灣臺南地方法院刑事判決　　　　　　　　　　　　九十一年度交易字第一七二號
　　公　訴　人　臺灣台南地方法院檢察署檢察官
　　被　　　告　甲○○
右列被告因過失傷害案件，經檢察官提起公訴（九十一年度偵字第一三八號），本院
判決如左：
    主  文
甲○○因過失傷害人，處有期徒刑參月，如易科罰金，以參佰元折算壹日。
    事  實
一、甲○○於民國九十年十二月三日上午十一時三十分許，駕駛車牌號碼ＴＫ－一一
    三六號自用小客車，沿台南縣六甲鄉○○路，由東往西方向行駛，途經上開路段
    與和平街之交岔路口時，理應注意汽車行駛時，駕駛人應注意車前狀況，並隨時
    採取必要之安全措施之規定，而依當時天候晴、日間自然光線充足、柏油路面、
    路面乾燥、無缺陷、道路上未有任何障礙物、視距復屬良好、號誌動作正常等情
    形以觀，客觀上亦無不能注意之情事，其竟疏於注意車前狀況，貿然通過該路口
    。適同一時地乙○○騎乘車號ＮＸＣ－六六八號機車，沿中山路，由西向東行駛
    至該處左轉和平街時，亦應注意車輛行駛時，駕駛人應注意車前狀況，並隨時採
    取必要之安全措施及車輛左轉彎時，轉彎車應讓直行車先行，並應距交岔路口三
    ○公尺前顯示方向燈或手勢，行至交岔路口中心處左轉，並不得占用來車道搶先
    左轉之規定。而依當時之情形，又無不能注意之情事，竟亦疏於注意，於通過上
    開交岔路口時，仍貿然搶先占用來車道左轉，未注意車前狀況隨時取應變措施及
    禮讓直行車先行。由於雙方皆有上述過失，避剎均已不及，甲○○小客車左前車
    頭處遂撞及乙○○機車車頭處，甲○○之小客車再右轉撞及路旁水泥地基。乙○
    ○因之受有「左側肩峰鎖骨關節部份移位、疼痛、上舉困難；二下肢大片瘀腫擦
    傷」等傷害。
二、案經乙○○訴由台南縣警察局麻豆分局報請臺灣臺南地方法院檢察署檢察官偵查
    起訴。
    理  由
一、訊據被告甲○○雖坦承有於右述時、地，駕車行經前開路口，並與告訴人乙○○
    所騎乘之機車發生碰撞之事實，然矢口否認有何過失傷害之犯行，辯稱：是告訴
    人高速自和平街闖越紅燈，逆向行駛撞及其小客車左前方車頭，是其駕駛行為並
    無過失云云。
二、經查：被告所為前開犯罪事實，業據告訴人於警訊時及偵審中指訴甚詳，且有台
    南縣警察局麻豆分局製作之道路交通事故調查報告表一紙及交通事故蒐證照片五
    張在卷足憑，又告訴人因本件車禍而受有如事實欄所載等傷害，復有蓋德醫院九
    十年十二月五日出具之驗傷診斷書一份存卷可參。
三、次查：參酌如告訴人騎乘機車，自和平街高速逆向行駛，撞及被告小客車之右
    前方車頭，則告訴人機車之車頭處應毀損嚴重。然告訴人肇事後其所騎乘之機車
    車頭並無明顯毀損痕跡，有肇事現場蒐證照片及被告於檢察官偵查中提出之照片
    可稽。告訴人自警訊時起對於是否闖越紅燈及是否二段式左轉部分事實雖然供
    述反覆，然自始至終均供稱係自中山路左轉，前後並無矛盾被告之小客車自肇
    事前後均無剎車之痕跡，與告訴人發生撞擊後復再轉向右方撞及路旁水泥地基，
    足認被告疏未注意車前狀況，於撞及告訴人時始看見告訴人騎乘之機車，依此似
    難認被告已看清告訴人係由何處駛來。綜上所述，足認告訴人應係自中山路左轉
    和平街，而非自和平街逆向行駛至前揭肇事路口。
四、按汽車行駛時，駕駛人應注意車前狀況，並隨時採取必要之安全措施，道路交通
    安全規則第九十四條第三項定有明文，本件被告駕車於道路上行駛，本應注意上
    開道路交通安全規則，而案發當時，天候晴、日間自然光線充足、柏油路面、路
    面乾燥、無缺陷、道路上未有任何障礙物、視距復屬良好、號誌動作正常等情形
    以觀，復有台南縣警察局道路交通事故調查報告表載明可考，據此判斷，客觀上
    亦無不能注意之情事，其竟疏於注意車前狀況，貿然行駛，致與告訴人所騎乘之
    機車相撞，是被告之駕駛行為，顯有過失。
五、次按：汽車行駛時，駕駛人應注意車前狀況，並隨時採取必要之安全措施；車輛
    左轉彎時，轉彎車應讓直行車先行，並應距交岔路口三○公尺前顯示方向燈或手
    勢，行至交岔路口中心處左轉，並不得占用來車道搶先左轉，道路交通安全規則
    第九十四條第三項、第一百零二條第一項第四款，分別定有明文。本件告訴人駕
    車於道路上行駛，本應注意上開道路交通安全規則，而案發當時客觀上亦無不能
    注意之情事，其竟疏於注意車前狀況，占用來車道搶先左轉，未禮讓被告之小客
    車先行，致與被告所駕駛之小客車相撞，是告訴人之駕駛行為，亦有過失。本院
    認為告訴人疏於注意車前狀況，占用來車道搶先左轉駛，未禮讓被告先行，過失
    程度較重為肇事主因。被告疏於注意車前狀況，過失程度較輕，為肇事次因。
六、復查：本件被告自警訊時起即供稱其所行駛之中山路方向為綠燈。而告訴人於九
    十年十二月四日警訊中供稱：「我當時看到和平街已黃燈要變紅燈，所以我才左
    轉，而對方也是紅燈到達路口卻沒減速就直行.... 是二人都闖紅燈，所以才發
    生車禍」；於九十一年二月八日檢察官偵查中改稱：「我是綠燈，差五尺變黃燈
    ，當然要過去」；於本院九十一年七月二十五日審理中再改稱：「我是中山路左
    轉，我沒有闖紅燈，我的車道當時是綠燈」云云。其供詞前後反覆不一，參酌一
    般刑案被告多有卸責之詞及案重初供與案件當事人陳述對於自己不利謊言之機率
    較低等情，本件似以告訴人及被告均闖越紅燈之機率較高，然此僅為本院之判斷
    ，並無證據足以證明，附此敘明。
七、此外，告訴人騎乘機車亦有過失，係本件車禍之肇事主因，已如前述，然被告之
    前述過失，既與告訴人之過失，併合而為本件車禍肇事之原因，故告訴人之過失
    或可供做量刑時之斟酌，但被告之刑責則不能因此相抵而獲得免除。
八、末查，本件告訴人係因此次車禍而受有如事實欄所載之傷害，故被告之過失駕車
    行為，與告訴人所受之傷害結果間，復具有相當因果關係，是本件事證已甚明確
    ，被告過失傷害之犯行堪予認定。
九、核被告甲○○所為，係犯刑法第二百八十四條第一項前段之普通過失傷害罪。本
    院審酌被告之生活狀況、品行、智識程度、犯罪所生之危險、被告之過失程度、
    告訴人所生之損害不大，及被告肇事後，未與告訴人就民事損害賠償事宜，達成
    和解，告訴人之疏失行為，係本件車禍之肇事主因，而被告之駕駛行為，則僅為
    本件車禍之肇事次因，及被告犯後仍矯言掩飾犯行，態度難稱良好等一切情狀，
    量處如主文所示之刑，並諭知易科罰金之折算標準，以資懲儆。
據上論斷，應依刑事訴訟法第二百九十九條第一項前段，刑法第二百八十四條第一項
前段、第四十一條第一項前段，罰金罰鍰提高標準條例第一條前段、第二條，判決如
主文。
中      華      民      國      九十一      年    八      月      八    日
                                臺灣臺南地方法院交通法庭
                                    法  官  蔡  直  青
右正本證明與原本無異。
如不服本判決，應於判決送達後十日內向本院提出上訴狀( 應附繕本 )。
                                    書記官  孫  鈴  堯
中      華      民      國      九十一      年    八      月      九    日
附錄本案論罪科刑法條全文：
刑法第二百八十四條第一項（普通過失傷害罪）
因過失傷害人者，處六月以下有期徒刑、拘役或五百元以下罰金，致重傷者，處一年
以下有期徒刑、拘役或五百元以下罰金。
